臺灣新北地方法院板橋簡易庭民事簡易判決
110年度板簡字第67號
原      告  許豊田

被      告  新北市計程車駕駛員職業工會

法定代理人  温展華

被      告  曾金蓮
            蔡林宏
上列當事人間請求返還契約押金事件，本院於中華民國111年8月
8日言詞辯論終結，判決如下：
    主      文
被告新北市計程車駕駛員職業工會應給付原告新臺幣貳拾玖萬元
，及自民國一○九年十一月十四日起至清償日止，按週年利率百
分之五計算之利息。
原告其餘之訴駁回。
訴訟費用新臺幣伍仟壹佰捌拾元，其中新臺幣叁仟壹佰肆拾叁元
由被告被告新北市計程車駕駛員職業工會負擔，餘由原告負擔。
本判決第一項得假執行。
    事實及理由
壹、程序部分
　　按訴狀送達後，原告不得將原訴變更或追加他訴，但請求之
    基礎事實同一者；擴張或減縮應受判決事項之聲明者，不在
    此限，民事訴訟法第255條第1項第2款、第3款定有明文。查
    本件原告聲請支付命令時之聲明為：債務人新北市計程車駕
    駛員職業工會、曾金蓮、豪運服務處、王前凱應連帶給付原
    告新臺幣（下同）477,900元，及其中豪運牌北北基計費錶
    押金290,000元部分，自押金簽收日起至返還日止，按週年
    利率百分之6計算之利息，其中119,500元部分，及其中256,
    300元部分自支付命令送達翌日起至清償日止，按週年利率
    百分之5計算之利息。嗣於民國111年6月30日以民事補正陳
    報狀變更訴之聲明為：新北市計程車駕駛員職業工會（下稱
    系爭工會）、曾金蓮、蔡林宏應連帶給付原告477,900元及
    自支付命令送達之翌日起或自起訴日起至清償日止，按週年
    利率百分之5計算之利息（見本院卷第223頁），核原告所為
    之聲明變更，與原訴請求所主張之基礎事實同一，僅減縮應
    受判決事項之聲明，證據資料 亦得共通利用，核與前揭法
    律規定相符，自應准許。又曾金蓮、蔡林宏經合法通知，未
    於言詞辯論期日到場，核無民事訴訟法第386條所列各款事
    由，爰依原告之聲請，由其一造辯論而為判決。
貳、實體部分
一、原告主張：
    系爭工會法定代理人溫展華於105年1月10日邀約陳連生到系
    爭工會，雙方代表口頭協議：「免付押金出貨」，陳連生於
    締約後，指派送貨員蔡林宏負責送貨，出貨日期自105年1月
    14日起，送貨員蔡林宏僅送貨給系爭工會支配合作安裝偉展
    計程車計費錶，及負責收回工會整理政府補助款申請書全數
    要繳回給廠商偉展計程器廠（下稱偉展廠）陳連生收回全數
    申請書，約定折抵每1台6,000元政府補助款。系爭公會法定
    代理人溫展華、曾金蓮代表系爭工會，串通蔡林宏負責送貨
    給工會之期間，共同使用詐術教唆蔡林宏簽收原告29萬元押
    金(下稱系爭款項），至今仍不返還。為此，爰依契約及侵
    權行為之法律關係請求被告返還系爭款項及分配之利益，並
    聲明：如前揭變更訴之聲明。
二、系爭工會、曾金蓮則以：
㈠、為配合政府計程車業者安裝新計費表政策，系爭工會自104年
    初就開始和偉展廠合作安裝北部地區計程車之計費表，而原
    告係於105年3月11日找温展華接洽計費表安裝業務，當時北
    部地區計程車安裝計費表比例已達8、9成，僅剩桃園地區可
    經營，被告已告知原告上情，原告仍表示要投資，系爭公會
    方於105年4月18日與偉展廠簽約訂製100台計費表等契約，
    該契約簽立後，原告方表示僅有29萬元資金，由曾金蓮再集
    資71萬元合計100萬元，偉展廠始將計費表出貨給系爭工會
    ；嗣因政府補助款僅到105年11月，故系爭工會與偉展廠在1
    05年11月2日簽立協議書解除契約，協議偉展廠應退還92萬5
    ,000元，惟因偉展廠拒絕支付，故原告投資之29萬元系爭款
    項無法取回。況原告所投資之系爭款項29萬元系爭於105年3
    月11日交付蔡林宏、王前先簽收，未由系爭工會、曾金蓮經
    手等語，資為抗辯，並聲明：原告之訴駁回。
三、本件之爭點：
㈠、原告請求系爭工會返還系爭款項，有無理由?
  ⒈按當事人主張有利於己之事實者，就其事實有舉證之責任，
    民事訴訟法第277條亦有規定。又民事訴訟如係由原告主張
    權利者，應先由原告負舉證之責，若原告先不能舉證，以證
    實自己主張之事實為真實，則被告就其抗辯之事實即令不能
    舉證，或其所舉證據尚有疵累，亦應駁回原告之請求（最高
    法院100年度台上字第415號判決）。
　⒉觀諸原告所提之收據（下稱系爭收據）記載：茲接受暫收款5
    5萬元，許豊田交付押金29萬元，連同新北市計程車職業工
    會26萬元，蔡林宏、王前先收等內容（見支付命令卷第15頁
    ），參諸系爭工會與偉展廠（豪運服務處）簽立之契約書（
    見本院卷第175頁，下稱系爭契約），約定系爭工會給付偉
    展廠100萬元押金，偉展廠應於雙方終止合作關係時退還100
    萬元押金予系爭工會（見本院卷第175頁），復稽諸曾金蓮
    於另案偵查中陳稱：系爭契約約定系爭工會應給付之100萬
    元，其中29萬元由許豊田給付，71萬元由伊給付等語（見本
    院卷第51頁；106年度偵字第17209號卷【下稱偵17209卷】
    第32頁反面）；系爭工會法定代理人溫展華於另案偵查中亦
    陳稱：系爭工會交付蔡林宏之款項其中29萬元由許豊田給付
    ，其餘由伊與曾金蓮給付等語（見偵17209卷第33頁）；佐
    以原告以證人身分於另案民事事件中結證稱：伊前與曾金蓮
    合作向宏協汽車有限公司（下稱宏協公司）協調安裝聖傑牌
    計程表，當時由伊出資60萬元押金給宏協公司。嗣曾金蓮向
    伊稱偉展廠有送100台計程表到系爭工會，系爭工會尚缺29
    萬元押金，伊便直接將29萬元押金交付蔡林宏，曾金蓮稱交
    付偉展廠29萬元押金可以獲得與伊出資聖傑牌計程表一樣條
    件之利益，具體數字伊不清楚等語（見士林地院卷㈡第167、
    168頁），依前揭事證，足認系爭工會因需給付計程表之押
    金，而由曾金蓮向原告借調款項29萬元後，由原告於105年3
    月11日代系爭工會給付29萬元押金與偉展廠，系爭工會嗣於
    105年4月18日與偉展廠簽立系爭契約。從而，原告與系爭工
    會就29萬元之系爭款項間應存有借貸契約之法律關係，原告
    依該借貸契約之法律關係請求系爭工會返還借款29萬元，核
    屬有據。　　
　⒊至原告請求系爭工會給付原告就系爭契約補償原告差價共59,
    750元及分配收益128,150元部分，因系爭契約係存在於系爭
    工會與偉展廠之間，原告並非系爭契約之當事人，有系爭契
    約可稽（見本院卷第175頁），況原告於105年3月11日交付2
    9萬元與蔡林宏時，系爭工會尚未與偉展廠簽立系爭契約，
    要難認原告代系爭工會給付偉展廠29萬元押金時，系爭工會
    已與原告約定原告就系爭契約得如何分配利益，原告復未舉
    證其與系爭工會就系爭款項間存有約定分配系爭契約利益契
    約之事實，依舉證證明分配之原則，應認原告與系爭工會間
    就系爭款項並未另存有分配利益之契約，是原告主張系爭工
    會應就系爭契約給付原告差價59,750元及收益128,150元，
    均屬無據。
㈡、曾金蓮、蔡林宏是否應負損害賠償責任？應給付之數額？
　　原告另主張曾金蓮代表系爭工會，教唆蔡林宏與王前凱（簽
    名王前先涉偽造文書），勾結虛構「豪運服務處」負責人之
    名義，共犯施以詐術簽收原告29萬元之系爭款項，曾金蓮、
    蔡林宏應付侵權行為損害賠償責任云云。惟查，系爭工會於
    原告代系爭工會交付29萬元押金後，確與代表偉展廠之蔡林
    宏簽立系爭契約，有系爭收據、系爭契約可佐（見支付命令
    卷第15頁；本院卷第175頁），況系爭工會就系爭契約押金
    返還乙事，業對偉展廠、訴外人陳連生提起返還押金之民事
    訴訟（下稱系爭另案），經臺灣士林地方法院以107年度訴
    字第230號判決偉展廠應給付系爭工會92萬5,000元及法定遲
    延利息（下稱系爭判決），系爭判決經系爭工會、偉展廠上
    訴後，由臺灣高等法院以108年度上字第897號判決駁回上訴
    ，再由最高法院以109年度台上字第1508號裁定駁回上訴確
    定，有上開判決、裁定及確定證明書可考（見本院卷第203
    至221頁），足見系爭工會與偉展廠間確曾存有系爭契約之
    合作關係，系爭工會於系爭契約之合作關係終止後循民事訴
    訟途徑請求返還押金。另原告就本件主張之侵權行為對曾金
    蓮提出刑事詐欺告訴部分，經新北地方檢察署（下稱新北地
    檢）檢察官以106年度偵字第3796號為不起訴處分，經原告
    聲請再議後，由臺灣高等檢察署以106年度上聲議字第4389
    號駁回再議確定，有該不起訴處分書、處分書存卷可憑（見
    本院卷第181至193頁）；對曾金蓮、蔡林宏、温展華告發偽
    造文書等罪嫌部分，亦經新北地檢檢察官以108年度偵字第1
    7847號為不起訴處分，有該不起訴處分書可稽（見本院卷第
    195至199頁），原告復未舉證曾金蓮、蔡林宏就代系爭工會
    給付29萬元押金過程有何侵權行為，其此部分主張自無可採
    ，應認曾金蓮、蔡林宏並無原告主張之侵權行為，自無須負
    侵權行為損害賠償責任業如前述，本院亦毋庸審酌損害賠償
    之項目及數額。
㈢、綜上，原告依原告與系爭工會間借貸契約之法律關係請求系
    爭工會返還29萬元，核屬有據；逾此範圍之請求，均無屬無
    據。　　
四、末按給付無確定期限者，債務人於債權人得請求給付時，經
    其催告而未為給付，自受催告時起，負遲延責任。其經債權
    人起訴而送達訴狀，或依督促程序送達支付命令，或為其他
    相類之行為者，與催告有同一之效力；遲延之債務，以支付
    金錢為標的者，債權人得請求依法定利率計算之遲延利息；
    應付利息之債務，其利率未經約定，亦無法律可據者，週年
    利率為5％，民法第229條第2項、第233條第1項前段及第203
    條分別定有明文。查，本件支付命令於109年11月13日送達
    系爭工會，有本院送達證書可稽（見支付命令卷第97頁），
    原告自得請求被告給付自該支付命令送達翌日即同年月14日
    起至清償日止，按週年利率5％計算之利息。
五、綜上所述，原告借貸契約之法律關係，請求系爭工會給付29
    萬元，及自109年11月14日起至清償日止，按法定利率即週
    年利率5％計算之利息，為有理由，應予准許；至原告逾此範
    圍之請求，為無理由，應予駁回。
六、本件事證已明，兩造其餘攻擊、防禦方法及舉證，經核於判
    決結果無影響，爰不逐一論列。至原告具狀聲明證人林聖河
    、證人陳連生、證人張瑞娟部分（見本院卷第271頁），查
    陳連生為系爭另案之被告，林聖河、張瑞娟均曾於系爭另案
    以證人身分具結作證（見系爭另案一審、二審卷），就原告
    主張之待證事項，均已為陳述或證述，本院認無再行傳喚到
    庭作證之必要，附此敘明。
七、本件原告勝訴部分，係就民事訴訟法第427條1項訴訟適用簡
    易程序所為被告敗訴之判決，爰依同法第389條第 1項第3款
    規定，職權宣告假執行。
八、訴訟費用負擔之依據：民事訴訟法第79條。本件訴訟費用額
    ，依後附計算書確定如主文所示金額。　
中　　華　　民　　國　　111 　 年　　8　　月　　26　　日
                  臺灣新北地方法院板橋簡易庭
                               法  官  吳孟竹
本件得上訴
      計    算    書
項        目          金      額（新臺幣）      備    註
第一審裁判費               5,180元　　其中3,143元由系爭
合        計               5,180元    工會負擔，餘由原告
以上正本係照原本作成。                負擔。
如不服本判決，應於送達後20日內，向本院提出上訴狀並表明上
訴理由，如於本判決宣示後送達前提起上訴者，應於判決送達後
20日內補提上訴理由書（須附繕本）。
如委任律師提起上訴者，應一併繳納上訴審裁判費。
中　　華　　民　　國　　111 　 年　　8　　月　　26　　日
                               書記官  李庭君